臺灣臺中地方法院刑事判決　　　　　　　95年度訴字第3772號
公　訴　人　臺灣臺中地方法院檢察署檢察官
被　　　告　丙○○
指定辯護人　本院公設辯護人乙○○
上列被告因偽造有價證券等案件，經檢察官提起公訴（九十五年
度偵字第一九○○四號），本院判決如下：
    主    文
丙○○意圖供行使之用，而偽造有價證券，處有期徒刑貳年，緩
刑伍年，緩刑期內付保護管束，並應於判決確定後至緩刑期滿前
陸月間，向臺灣臺中地方法院檢察署指定之公益團體、地方自治
團體或社區提供壹佰小時之義務勞務。
扣案本票壹紙及在動產擔保附條件買賣契約書上偽造之「丁○○
」署名、指印各壹枚、同意書上偽造之「丁○○」署名、指印各
壹枚，均沒收。
    犯罪事實
一、丙○○於民國九十年間某日，在不詳地點，拾獲丁○○所遺
    失之身分證，予以侵占入己（侵占遺失物部分已逾追訴權時
    效而不在檢察官起訴範圍內）。嗣為達冒名「丁○○」購買
    機車之目的，竟意圖為自己不法之所有，基於行使偽造私文
    書、偽造有價證券、詐欺取財之犯意，未經丁○○之同意，
    即於九十年十二月十八日，冒用「丁○○」名義，向久玖輪
    業有限公司（下稱久玖公司）以附條件買賣方式，購買車號
    TXH-613號（起訴書誤載為THX-613號）輕型機車一部，並在
    動產擔保附條件買賣契約書及同意書上，偽簽「丁○○」之
    署名各一枚，復在其上按捺指印各一枚，以及在發票日九十
    年十二月十八日、面額新臺幣（下同）二萬元之本票發票人
    欄位偽簽「丁○○」之署名及按捺指印各一枚，而偽造有價
    證券，偽造完成後，連同前開契約書及同意書一併行使交付
    予久玖公司職員，使不知情之承辦人員陷於錯誤，誤認丙○
    ○即為丁○○本人，而將該機車交付予丙○○使用，足以生
    損害於久玖公司及丁○○。嗣因久玖公司對丁○○提出違反
    動產擔保交易法之告訴，偵查中經檢察官將上述契約書、同
    意書及丁○○之指紋卡送內政部警政署刑事警察局鑑驗結果
    ，發現同意書上之指印與丁○○指紋不符，反而與該局檔存
    之丙○○指紋相符，始查知上情。
二、案經臺灣臺中地方法院檢察署檢察官自動檢舉偵查起訴。
    理    由
一、上開犯罪事實，業據被告丙○○於本院審理時坦承不諱，核
    與丁○○、久玖公司代理人甲○○於偵查中陳述之情節相符
    （被告及指定辯護人迄本院言詞辯論終結前均未對丁○○、
    甲○○偵訊陳述之證據能力聲明異議，本院審酌該等言詞陳
    述作成時之情況，亦認適當採為證據），並有被告偽造之契
    約書、同意書（均為影本）、本票（原本）及內政部警政署
    刑事警察局九十五年五月二十二日刑紋字第0950072630號鑑
    驗書附卷可稽，足見被告自白與事實相符，堪以採信。本件
    事證明確，被告犯行洵堪認定。
二、被告行為後，刑法施行法業已修正，增訂第一條之一規定：
    「中華民國九十四年一月七日刑法修正施行後，刑法分則編
    所定罰金之貨幣單位為新臺幣。九十四年一月七日刑法修正
    時，刑法分則編未修正之條文定有罰金者，自九十四年一月
    七日刑法修正施行後，就其所定數額提高為三十倍。但七十
    二年六月二十六日至九十四年一月七日新增或修正之條文，
    就其所定數額提高為三倍」，是就現行刑法中，有關於罰金
    刑處罰之規定，即有比較新舊法之必要。本件被告所犯之偽
    造有價證券、詐欺取財罪法定刑均設有罰金刑之規定，經比
    較增訂之刑法施行法第一條之一與被告行為時之罰金罰鍰提
    高標準條例第一條前段、現行法規所定貨幣單位折算新臺幣
    條例第二條結果，二者規定適用之結果並無不同，此部分尚
    無新法或舊法較有利於被告之問題。惟被告行為後，刑法第
    五十五條關於牽連犯之規定業經刪除，此刪除雖非犯罪構成
    要件之變更，但顯已影響行為人刑罰之法律效果，自屬法律
    有變更。本件被告所犯行使偽造私文書、偽造有價證券、詐
    欺取財等三罪，係為達冒用「丁○○」名義購買機車之同一
    目的而犯，彼此間有手段目的之牽連關係，依修正前之刑法
    規定應從較重之偽造有價證券罪處斷；依修正後之刑法規定
    則須分論併罰，此部分顯以舊法有利於被告。案經綜合比較
    新舊法結果，以舊法較為有利，依刑法第二條第一項前段規
    定，應一體適用被告行為時即修正前之刑法規定論處。又被
    告行為後，刑法第五十九條雖經修正，然該修正僅係將原實
    務之見解予以明文化，究其實質內容並無變更，依最高法院
    九十五年十一月七日刑事庭第二十一次會議決議，應逕行適
    用裁判時法。另被告行為後，刑法關於緩刑之規定亦有所變
    更，依最高法院九十五年五月二十三日刑事庭第八次會議決
    議第七點「犯罪在刑法新法施行前，新法施行後，緩刑之宣
    告，應適用新法第七十四條之規定」之旨，緩刑部分亦應適
    用修正後刑法規定。
三、
  (一)核被告所為，係犯刑法第二百十六條、第二百十條之行使偽
    造私文書罪、第二百零一條第一項之偽造有價證券罪、第三
    百三十九條第一項之詐欺取財罪。被告在契約書及同意書上
    偽造「丁○○」署名及指印之行為，係偽造私文書之部分行
    為，偽造私文書後復持以行使，偽造之低度行為應為行使之
    高度行為所吸收，均不另論罪。又被告在本票上偽造「丁○
    ○」署名及指印之行為，係偽造有價證券之部分行為，偽造
    有價證券後復持以行使，行使之低度行為應為偽造之高度行
    為所吸收，亦不另論罪。
  (二)被告所犯前揭三罪，係為達冒用「丁○○」名義購買機車之
    同一目的而犯，彼此間有手段目的之牽連關係，應依修正前
    刑法第五十五條規定，從較重之偽造有價證券罪處斷。
  (三)被告係因一時失慮，而偽造「丁○○」名義之本票，其犯罪
    動機、目的與一般偽造有價證券擾亂金融秩序之經濟犯罪迥
    異，且被告事後已與久玖公司達成和解，久玖公司已具狀表
    示不再追究被告刑責，有該公司出具之撤回告訴狀及被告與
    久玖公司訂立之和解書附卷可憑。本院綜合上情，認被告之
    犯罪情狀在客觀上顯然足以引起一般同情，縱論處被告刑法
    第二百零一條第一項所定之最低刑度有期徒刑三年，猶嫌過
    重，確有法重情輕之失衡情狀，爰依刑法第五十九條規定，
    酌量減輕其刑。
  (四)爰審酌被告成年後並無犯罪紀錄，有卷附臺灣高等法院被告
    前案紀錄表可參，其本案犯罪動機、目的單純，手段平和，
    犯後始終坦認罪行，並已與久玖公司達成和解等一切情狀，
    量處如主文所示之刑。又被告係因一時思慮未臻周詳，觸犯
    刑責，事後始終坦承犯行，復已獲久玖公司之諒解，被告經
    此偵審程序及刑之宣告，當知所警惕而無再犯之虞，本院綜
    合各情，認所宣告之刑以暫不執行為適當，爰予宣告緩刑五
    年，以啟自新，惟本院斟酌情形認有命被告提供義務勞務以
    彌補其犯罪，並從中記取教訓之必要，爰依刑法第七十四條
    第二項第五款規定，命其於判決確定後至緩刑期滿前六個月
    間，向臺灣臺中地方法院檢察署指定之公益團體、地方自治
    團體或社區提供一百小時之義務勞務，暨依刑法第九十三條
    第一項第二款規定，諭知緩刑期內付保護管束（違反者依法
    得撤銷緩刑宣告）。
  (五)扣案本票一紙，乃偽造之有價證券，不問屬於犯人與否，均
    應依刑法第二百零五條規定予以宣告沒收。又因該本票業經
    諭知沒收，其上偽造之「丁○○」署名及指印，自無庸再予
    宣告沒收。另前開契約書及同意書業據被告行使交予久玖公
    司而不屬於被告所有，然其上被告偽造之「丁○○」署名共
    二枚及指印共二枚，係偽造之署押，不問屬於犯人與否，均
    應依刑法第二百十九條規定諭知沒收。
據上論斷，應依刑事訴訟法第二百九十九條第一項前段，刑法第
二條第一項前段、第二百零一條第一項、刑法第二百十六條、第
二百十條、第三百三十九條第一項、（修正前）第五十五條、第
五十九條、第七十四條第一項第一款、第二項第五款、第九十三
條第一項第二款、第二百零五條、第二百十九條，罰金罰鍰提高
標準條例第一條前段，判決如主文。
中　　華　　民　　國　　96　　年　　3　　月　　2　　日
                  刑事第十二庭  審判長 法  官  莊深淵
                                       法  官  蔡建興
                                       法  官  羅智文
上正本證明與原本無異。
如不服本判決，應於送達後十日內向本院提出上訴狀（須附繕本
），上訴於臺灣高等法院臺中分院。
                                       書記官  賴玉真
中　　華　　民　　國　　96　　年　　3 　　月　　2 　　日
附錄本案論罪科刑法條
刑法第201條第1項
意圖供行使之用，而偽造、變造公債票、公司股票或其他有價證
券者，處3年以上10年以下有期徒刑，得併科3000元以下罰金。
刑法第210條
偽造、變造私文書，足以生損害於公眾或他人者，處5年以下有
期徒刑。
刑法第216條
行使第210條至第215條之文書者，依偽造、變造文書或登載不實
事項或使登載不實事項之規定處斷。
刑法第339條第1項
意圖為自己或第三人不法之所有，以詐術使人將本人或第三人之
物交付者，處5年以下有期徒刑、拘役或科或併科1000元以下罰
金。
